臺灣臺中地方法院刑事判決　　　　　　　94年度易字第1874號
公　訴　人　臺灣臺中地方法院檢察署檢察官
被　　　告　乙○○
上列被告因詐欺案件，經檢察官提起公訴（九十三年度偵字第一
九八七四號），本院判決如下：
    主    文
乙○○幫助意圖為自己不法之所有，以詐術使人將本人之物交付
，處有期徒刑月，如易科罰金，以佰元折算壹日。
    犯罪事實
一、乙○○可預見金融機關之帳戶得為款項之存提，足供他人處
    理犯罪贓款之用，對犯罪集團收集帳戶供非法用途，當有所
    認識。竟基於幫助詐欺取財之不確定故意，於民國九十三年
    六月四日（起訴書誤載為九十三年七月二十五日），向中華
    郵政股份有限公司北投郵局（下稱北投郵局）申請補發帳號
    00000000000000號，戶名乙○○之帳戶存摺
    、提款卡及更換密碼。並於補發後，隨即於不詳時、地，將
    該帳戶之存摺、提款卡等提供予詐欺集團成員，並告知前開
    提款卡之密碼，供詐欺集團指定被害人匯款帳戶之用，以此
    方式幫助該集團詐騙取財。該詐欺集團成員意圖為自己不法
    之所有，於九十三年七月間在蘋果日報刊登不實廣告，佯稱
    出售二手車，並以行動電話門號0000000000號（
    申用人王家宏另由檢察官通緝）供作聯絡，使甲○○閱報後
    不疑有他，撥打該電話與真實姓名不詳之該詐欺集團成年男
    子聯繫洽談，約定於同年月二十九日十五時四十分許，在臺
    中市○○路與文心路口會面看車，雙方合意買賣價金新臺幣
    （下同）五十四萬元，該男子除出示臺灣土地銀行新莊分行
    ，帳號000000000000號丙○○（拘提中，俟到
    案後另結）之存摺、提款卡等帳戶資料外，並當場存入三千
    元至該帳戶，再立即以提款機提領出來，以取信甲○○，旋
    即要求甲○○將車款存入丙○○前揭帳戶內，復將該帳戶之
    存摺、金融卡、印章等交付予甲○○資以取信，致甲○○陷
    於錯誤，將車款五十四萬元匯入丙○○前揭臺灣土地銀行新
    莊分行帳戶。該詐欺集團得手後，即以語音轉帳方式，分別
    於同日轉帳十萬元至上開乙○○帳戶、轉帳二十二萬元至中
    國信託商業銀行公益分行，帳號000000000000
    號，戶名林志仁（由檢察官另案通緝）帳戶；轉帳二十二萬
    元至中國信託商業銀行新竹分行，帳號000000000
    000號，戶名李嘉軒（由檢察官另案通緝）帳戶。嗣該男
    子行蹤不明，甲○○始知受騙。
二、案經甲○○訴由臺中市警察局第六分局報請臺灣臺中地方法
    院檢察署檢察官偵查起訴。
    理    由
一、訊據被告乙○○固坦承於八十七年間在中華郵政股份有限公
    司北投郵局申請前開帳戶，並於九十三年六月四日前往該郵
    局申請補發前開帳戶之存摺、提款卡之事實，惟矢口否認基
    於幫助詐欺取財之犯意，將前開帳戶之存摺、提款卡及密碼
    交付予詐欺集團成員，而有幫助該集團詐騙取財之情事，辯
    稱：該帳戶於八十七年間就已開戶，服役期間仍有使用，九
    十三年一月一日退伍後，還以該帳戶領過退伍金，退伍後找
    工作時以為工作上會用到該帳戶，嗣於九十三年六月初發現
    該帳戶之存摺及提款卡不見了，乃於同年月四日去申請補發
    存摺、提款卡，因後來在機車材料行擔任倉管，薪資係領現
    金，未使用到該帳戶，故該帳戶補發後即放於家裡未使用，
    並未出售帳戶予他人，為何會被詐欺集團拿去使用，詐欺集
    團為何會有伊的密碼，伊都不清楚，伊到警察局作筆錄時，
    才知道存摺、提款卡丟掉了云云。
二、經查：
（一）被害人甲○○於九十三年七月五日十時左右，見蘋果日報
      刊登售車廣告，乃依報上所載電話與真實姓名不詳之男子
      聯絡，雙方約在臺中市○○路與文心路口臺灣土地銀行中
      港分行看車，該男子為博取被害人甲○○之信任，即出示
      同案被告丙○○臺灣土地銀行新莊分行帳號000000
      000000號帳戶之存摺、金融卡及印章，並先存入三
      千元至該帳戶，再立即以提款機提領出來，以取信被害人
      甲○○，該男子隨即要求被害人甲○○將約定之購車款五
      十四萬元存入前開共同被告丙○○之帳戶內，待被害人甲○○存入後，該男子即以要取車輛鑰匙及車籍資料予被害
      人甲○○為由藉故離開，嗣被害人甲○○發覺受騙，旋前
      往補摺，發現所存入之五十四萬元業經以語音轉帳分三筆
      轉出，其中十萬元轉帳入被告乙○○前揭帳戶、二十二萬
      元轉至中國信託商業銀行公益分行，帳號0000000
      00000號，戶名林志仁帳戶、二十二萬元轉至中國信
      託商業銀行新竹分行，帳號000000000000號
      ，戶名李嘉軒帳戶，嗣該男子即行蹤不明，被害人甲○○
      始知受騙等情，業據被害人甲○○於警詢時及偵查中指述
      甚詳（見警卷第十八、十九頁，偵查卷第六頁正反面），
      並有共同被告丙○○前揭臺灣土地銀行新莊分行開戶資料
      、客戶往來明細查詢表、被告乙○○前揭北投郵局帳戶之
      開戶資料及歷史交易明細查詢表（九十三年六月四日前開
      變更密碼、附九十二年六月四日補發之身分證影本）、案
      外人李嘉軒及林志仁前揭帳戶對帳單附卷可稽（見警卷第
      二五至三八頁）。足見被害人甲○○確係遭該真實姓名不
      詳男子等所屬詐欺集團詐騙，於九十三年七月二十九日存
      入五十四萬元入共同被告丙○○前揭帳戶，該筆款項旋於
      同日經以語音轉帳方式轉帳十萬元入被告乙○○前揭帳戶
      無訛。而共同被告丙○○、被告乙○○、案外人李嘉軒及
      林志仁前揭帳戶，均係供詐欺集團成員作為詐取被害人甲○○贓款之用無訛。
（二）被告乙○○於警詢時辯稱：伊所有之北投郵局帳戶於九十
      三年六月中旬至北投郵局換存簿後，就沒有再使用，換存
      簿後將提款卡放置於家中，不知是不是遭竊云云（見警卷
      第十頁）。於偵查中供稱：伊於九十三年六月中旬去補辦
      北投郵局存摺，為了薪資轉帳之用，只是後來找到的工作
      都沒有使用薪資轉帳，所以將該帳戶放在家裡沒有使用等
      語（見偵查卷第五頁反面、第六頁正面），嗣於本院審理
      時以前開情詞置辯，均辯稱該帳戶於九十三年六月間申請
      補發後，均置於家中未使用。惟查：
      (1)被告乙○○係於九十三年六月四日申請補發該帳戶之存
        摺、提款卡，此為其所自承，被告乙○○並於同日申請
        補發存摺申請更換密碼，此有中華郵政股份有限公司臺
        北郵局函文一份暨所附之被告乙○○於同日更換密碼申
        請表一份在卷可憑（見警卷第三十、三一頁）。又被害
        人甲○○存入五十四萬元至共同被告丙○○前揭帳戶後
        ，經以語音跨行轉帳之方式轉帳十萬元至被告乙○○前
        揭北投郵局帳戶後，同日經以提款卡跨行自動提款機提
        款，每次提領二萬元，分五次提款十萬元之方式提領一
        空，足證提款之人知悉該帳戶自動提款卡之密碼，要無
        疑義。查金融機構之帳戶存摺、提款卡、印章及密碼，
        為避免一併遺失時容易遭盜領存款，應分別存放，此為
        基本知識，被告乙○○於偵查中及本院審理時均一再供
        稱：係於九十三年六月初發現該帳戶之存摺及提款卡遺
        失，乃於同年月四日去申請補發云云，果爾，其既已有
        遺失帳戶資料之紀錄，申請補發後，理當更為謹慎保管
        該帳戶之存摺、提款卡及密碼等資料，豈有補發不久後
        ，即再次連同存摺、提款卡及密碼一併遺失之理？況被
        告乙○○辯稱：補發後之存摺、提款卡等資料置於家中
        云云，則如因此遭竊，其住處應有其他財物一併失竊之
        情形，而有報案紀錄，惟本案被告乙○○並未供述其住
        處有遭竊之情形，是其辯稱：該帳戶補發後即放於家裡
        未使用，並未出售帳戶予他人，不知為何會被詐欺集團
        拿去使用云云，與常情不符。
      (2)另被告乙○○前揭北投郵局帳戶於九十三年一月十二日
        、同年二月六日、同年六月四日、同年六月八日、同年
        六月十一日、同年六月二十三日、七月十九日，均有存
        、提款交易紀錄，有交易明細表附於本院卷可憑，顯見
        其辯稱：該帳戶於九十三年六月四日補發後即放於家裡
        未使用云云，不足採信。另如被告乙○○辯稱該帳戶之
        存摺、提款卡及密碼等資料係遭竊或遺失等屬實，則該
        帳戶應係基於其非自願之情形輾轉落入詐欺集團之持有
        ，被告乙○○隨時有可能發現該帳戶遭竊或遺失等，而
        前往郵局掛失停用或變更密碼等，如此一來詐欺集團即
        無法利用該帳戶詐財，或藉該帳戶所詐得之款項將無法
        提領，是若非被告乙○○自願將該帳戶之存摺、提款卡
        及密碼等資料交付予詐欺集團之成員使用，詐欺集團當
        不致甘冒此一風險，而利用該帳戶詐財，是被告乙○○
        辯稱：未出售該帳戶予他人，為何會被詐欺集團拿去使
        用，詐欺集團為何會有伊的密碼，伊都不清楚云云，亦
        難採信。
（三）被告乙○○為前開郵局帳戶之申請人，若非其將前開帳戶
      之存摺、提款卡及密碼交付予詐欺集團使用，前開犯罪集
      團實無從對被害人甲○○詐欺取財既遂。又金融機構之帳
      戶係可供款項之存匯、提領，一般人均可輕易申請開設，
      苟非為供犯罪使用或其他不法之目的，應無匿飾真實身分
      申請帳戶，而使用他人金融帳戶之必要，且金融帳戶之存
      摺、提款卡及密碼係個人極為私密、重要之物件，一般人
      莫不加以妥善保管，不輕易交付予他人，被告乙○○係成
      年且智力成熟之人，對此應知之甚詳，竟仍將其上開帳戶
      之存摺、提款卡交付予素未謀面、真實姓名不詳之人使用
      ，顯有容任該犯罪集團利用該帳戶為詐騙行為之不確定故
      意甚明。亦即雖無證據足資證明被告乙○○有參與共同實
      行詐騙行為之意，惟其交付帳戶資料予詐欺集團之成員時
      ，已預見該集團成員可能持該帳戶從事非法所許之犯罪，
      仍決意交付該帳戶，則該詐欺集團事後果以該帳戶詐騙他
      人，亦不違反被告乙○○之本意，從而被告乙○○有幫助
      詐欺集團詐騙他人財物之不確定故意，甚為明確。
（四）綜上所述，被告乙○○所辯，要屬事後卸責飾詞，不足採
      信，本件事證明確，被告乙○ ○犯行堪以認定。
三、查自被告乙○○取得帳戶之真實姓名不詳成年人等所屬詐欺
    集團，意圖為自己不法之所有，以上述方式使被害人甲○○
    陷於錯誤，因而交付本人之財物，詐欺取得財物，係犯刑法
    第三百三十九條第一項之詐欺取財罪。而被告乙○○提供其
    前揭北投郵局帳戶予該詐欺集團成員詐財，係基於幫助他人
    詐欺取財之不確定故意，且所為屬詐欺取財罪構成要件以外
    之行為，核被告乙○○所為，係犯刑法第三十條第一項前段
    、第三百三十九條第一項之幫助詐欺取財罪。被告幫助「鄧
    姓」男子等人犯詐欺取財罪，為從犯，依刑法第三十條第二
    項之規定減輕其刑。爰審酌被告素行良好，有臺灣高等法院
    被告前案紀錄表在卷可憑，應係貪圖小利所致，其行為使詐
    欺者得以隱匿真實身分，減少遭查獲之風險，有助長犯罪之
    虞，惟經由其帳戶詐取之財物不多，未賠被害人所受之損害
    及犯後否認所犯等一切情狀，量處如主文所示之刑，並諭知
    易科罰金之折算標準。
據上論斷，應依刑事訴訟法第二百九十九條第一項前段，刑法第
三百三十九條第一項、第三十條、第四十一條第一項前段，罰金
罰鍰提高標準條例第一條前段、第二條，判決如主文。
本案經檢察官楊忠誠到庭執行職務。
中　　華　　民　　國　　94　　年　　12　　月　　13　　日
                  刑事第十四庭      審判長法  官  楊真明
                                          法  官  劉逸成
                                          法  官  黃渙文
上正本證明與原本無異。
如不服本判決，應於送達後十日內向本院提出上訴狀（須附繕本
），上訴於臺灣高等法院臺中分院。
                                          書記官  蔡宜林
中　　華　　民　　國　　94　　年　　12　　月　　13　　日
附錄論罪科刑法條
刑法第三百三十九條第一項：
意圖為自己或第三人不法之所有，以詐術使人將本人或第三人之
物交付者，處五年以下有期徒刑、拘役或科或併科一千元以下罰
金。
